【裁判字號】    89,自,532
【裁判日期】    891129
【裁判案由】    詐欺
【裁判全文】
臺灣臺中地方法院刑事裁定                          八十九年度自字第五三二號
    自  訴  人  甲○○
    代  理  人  丁○○
    被      告  乙○○
                丙○○
右列被告因詐欺案件，經自訴人提起自訴，本院裁定如左：
    主  文
自訴駁回。
    理  由
一、按法院或受命法官於自訴案件第一次審判期日前訊問及調查結果，如認為案件有
    刑事訴訟法第二百五十二條至第二百五十四條之情形者，得以裁定駁回其自訴，
    同法第三百二十六條第三項定有明文。
二、本件自訴意旨略以：被告乙○○於民國（下同）八十九年二月九日駕駛被告丙○
    ○所有車號Ｘ５─九二一六號自小客車，至自訴人甲○○處，向自訴人稱：該車
    經被告丙○○同意，欲向自訴人質押借款云云，自訴人向被告丙○○查詢無誤後
    ，被告乙○○即交付：發票日八十九年五月九日、發票人「優質國際開發有限公
    司」、付款人台中市第七商業銀行大里分行、面額新台幣三十五萬元之支票一紙
    予自訴人以為擔保，自訴人不疑，乃借予被告乙○○新台幣三十五萬元，並將被
    告乙○○質押之自小客車，交予被告乙○○繼續使用，詎上揭支票屆期竟遭退票
    ，被告乙○○質押之自小客車亦不交予自訴人處理，因認被告二人涉犯詐欺罪嫌
    云云。
三、按刑法第三百三十九條第一項詐欺罪之成立，以意圖為自己或第三人不法之所有
    ，以詐術使人將本人或第三人之物交付為要件。若其所用方法，不能認為詐術，
    亦不致使人陷於錯誤，即不構成本罪（最高法院四十六年台上字第二六０號判例
    意旨參照），是行為人如係事後因其他因素無法如期給付，乃民事上債務不履行
    之問題，除有積極證據足認其於取得財物之初即心存不法所有之意圖者外，要難
    以嗣後之給付遲延即遽認其涉犯詐欺罪名。
四、訊據被告丙○○堅決否認有自訴人所指之詐欺犯行，辯稱：伊是因其所經營之「
    優質國際開發有限公司」經營困難，才會當車借款，且典當之車輛已交予自訴人
    處理，伊等並無詐欺犯行等語。經質之自訴代理人丁○○供稱：伊等之所以對自
    訴人提出自訴，係因支票跳票，質押之自小客車被告二人未交予自訴人處理，但
    事後伊等至被告丙○○之公司找被告二人，公司員工稱公司確實經營困難，現在
    自訴人已取回上述被告質押之自小客車，並交予車行處理，賣得四十一萬元，已
    獲清償，被告丙○○所經營之優質國際開發有限公司應是週轉困難才會跳票，其
    二人應該不會詐騙自訴人，自訴人已不追究等語。依此以言，被告二人既因週轉
    困難，始質押被告丙○○所有之自小客車向自訴人借款週轉，而自訴人明白上情
    復甘冒風險，將金錢貸予被告，已難謂被告有何施用詐術行為，或自訴人有何陷
    於錯誤之情事。且如前所述，自訴人已取回質押之自小客車，並將之出賣，獲得
    清償，益可證明被告二人向自訴人貸款之時，應無為自己不法所有之詐欺意圖。
    因此本件應屬民事債務遲延給付之問題，要難認定被告二人涉有詐欺犯行，此外
    亦查無其他事證足認被告二人有詐欺犯行，被告二人之犯罪嫌疑自屬不足，揆諸
    首開說明，本件自訴應予駁回。
五、據上論結，應依刑事訴訟法第三百二十六條第三項、第二百五十二條第十款，裁
    定如主文。
中      華      民      國    八十九    年     十一     月    二十九    日
                                   臺灣臺中地方法院刑事第六庭
                                          法  官   黃  峻  隆
右正本證明與原本無異。
如不服本裁定，應於裁定送達後五日內向本院提出抗告狀。
                                          書記官
中      華      民      國    八十九    年     十一     月    二十九    日


司法院資訊處製作；財團法人民間司法改革基金會備份。
